---
title: "BCH Webpage: PIB Anual"
output:
  html_document:
    code_folding: hide
    df_print: paged
    theme: spacelab
    toc: yes
  pdf_document:
    toc: yes
always_allow_html: yes
---

En este sitio se presenta una forma de manipular los datos correspondientes a la p&#225;gina web del Banco Central de Honduras, creando un archivo unificado de los archivos disponibles en la arista [Producto Interno Bruto, Base 2000](https://www.bch.hn/pib_base2000.php).

# Estad&#237;stica Econ&#243;mica

## Sector Real

### Cuentas Nacionales Anuales

#### Producto Interno Bruto, Base 2000

##### Producto Interno Bruto, Enfoque de la Producci&#243;n, en Valores Corrientes y Constantes

```{r, comment="", warning=F, message=F, echo=T} 
rm(list = ls())
library(httr)
library(lubridate)
library(plotly)
library(RCurl)
library(readxl)
library(scales)
library(tidyverse)

## Bajar archivos desde webpage
url1 <- 
  'https://www.bch.hn/estadisticos/EME/Producto%20Interno%20Bruto%20Anual%20Base%202000/Producto%20Interno%20Bruto%20Enfoque%20de%20la%20Producci%C3%B3n.xls'
httr::GET(url1, httr::write_disk(tf <- tempfile(fileext = ".xls")))
pibenfoque_produccion <- readxl::read_excel(tf, 1L)
names(pibenfoque_produccion) <- pibenfoque_produccion[7,]

## Procesar datos
n_years = (base::ncol(pibenfoque_produccion) - 2) / 2
pibenfoque_produccion <- pibenfoque_produccion %>%
# pib_produccion <- read_excel("Data/Real/pibenfoque_produccion.xls", skip = 7) %>%
  stats::na.omit() %>%
  dplyr::filter(CONCEPTO != "CONCEPTO") %>%
  dplyr::mutate(N = 1:60,
         Tipo_Valor = case_when(N %in% 1:20 ~ "Corrientes",
                                N %in% 21:40 ~ "Constantes",
                                N %in% 41:60 ~ "\u00CDndice")) %>%
  dplyr::select(N,Tipo_Valor,everything()) %>%
  dplyr::rename(Nombre_Serie = CONCEPTO) %>%
  dplyr::select(c(1:(n_years+4))) %>%
  tidyr::gather("Fecha","Valor", 4:ncol(.)) %>%
  dplyr::mutate(Valor = as.double(Valor),
                Enfoque_PIB = "Producci\u00F3n",
                Tipo_Serie = "Original",
                Archivo_Origen = "pibenfoque_produccion") %>%
  dplyr::select(Archivo_Origen, Enfoque_PIB, Tipo_Serie, Tipo_Valor, Nombre_Serie, Fecha, Valor)
```

##### Producto Interno Bruto Enfoque del Gasto en Valores Corrientes y Constantes

```{r, comment="", warning=F, message=F, echo=T} 
## Bajar archivos desde webpage
url1 <- 'https://www.bch.hn/estadisticos/EME/Producto%20Interno%20Bruto%20Anual%20Base%202000/Producto%20Interno%20Bruto%20Enfoque%20del%20Gasto.xls'
httr::GET(url1, httr::write_disk(tf <- tempfile(fileext = ".xls")))
pibenfoque_gasto <- readxl::read_excel(tf, 1L)
names(pibenfoque_gasto) <- pibenfoque_gasto[6,]

## Procesar datos
n_years = (base::ncol(pibenfoque_gasto) - 2) / 2
pibenfoque_gasto <- pibenfoque_gasto %>%
# pibenfoque_gasto <- read_excel("Data/Real/pibenfoque_gasto.xls", skip = 6) %>%
  stats::na.omit() %>%
  dplyr::filter(CONCEPTO != "CONCEPTO") %>%
  dplyr::mutate(N = 1:48,
         Tipo_Valor = case_when(N %in% 1:16 ~ "Corrientes",
                                    N %in% 17:32 ~ "Constantes",
                                    N %in% 33:48 ~ "\u00CDndice")) %>%
  dplyr::select(N,Tipo_Valor,everything()) %>%
  dplyr::rename(Nombre_Serie = CONCEPTO) %>%
  dplyr::select(c(1:(n_years+4))) %>%
  tidyr::gather("Fecha","Valor",4:ncol(.)) %>%
  dplyr::mutate(Valor = as.double(Valor),
                Enfoque_PIB = "Gasto",
                Tipo_Serie = "Original",
                Archivo_Origen = "pibenfoque_gasto") %>%
  dplyr::select(Archivo_Origen,Enfoque_PIB,Tipo_Serie,Tipo_Valor,Nombre_Serie,Fecha,Valor)
```

##### Producto Interno Bruto Enfoque del Ingreso en Valores Corrientes

```{r, comment="", warning=F, message=F, echo=T} 
## Bajar archivos desde webpage
url1 <- 'https://www.bch.hn/estadisticos/EME/Producto%20Interno%20Bruto%20Anual%20Base%202000/Producto%20Interno%20Bruto%20Enfoque%20del%20Ingreso.xls'
httr::GET(url1, httr::write_disk(tf <- tempfile(fileext = ".xls")))
pibenfoque_ingreso <- readxl::read_excel(tf, 1L)
names(pibenfoque_ingreso) <- pibenfoque_ingreso[8,]

## Procesar datos
n_years = (base::ncol(pibenfoque_ingreso) - 2) / 2
pibenfoque_ingreso <- pibenfoque_ingreso %>%
# pibenfoque_ingreso <- read_excel("Data/Real/pibenfoque_ingreso.xls", skip = 8) %>%
  stats::na.omit() %>%
  dplyr::filter(COMPONENTES != "COMPONENTES") %>%
  dplyr::mutate(Tipo_Valor = "Corrientes") %>%
  dplyr::select(Tipo_Valor,everything()) %>%
  dplyr::rename(Nombre_Serie = COMPONENTES) %>%
  dplyr::select(c(1:(n_years+3))) %>%
  # dplyr::mutate(N = 1:nrow(.)) %>%
  tidyr::gather("Fecha","Valor",3:ncol(.)) %>%
  dplyr::mutate(Valor = as.double(Valor),
                Enfoque_PIB = "Ingreso",
                Tipo_Serie = "Original",
                N = 1:nrow(.),
                Archivo_Origen = "pibenfoque_ingreso") %>%
  dplyr::select(Archivo_Origen,Enfoque_PIB,Tipo_Serie,Tipo_Valor,Nombre_Serie,Fecha,Valor)
```

##### Producto Interno Bruto e Ingreso Nacional Per-Cápita en Lempiras

```{r, comment="", warning=F, message=F, echo=T} 
## Bajar archivos desde webpage
url1 <- 'https://www.bch.hn/estadisticos/EME/Producto%20Interno%20Bruto%20Anual%20Base%202000/Producto%20Interno%20Bruto%20e%20Ingreso%20Nacional%20en%20Lempiras.xls'
httr::GET(url1, httr::write_disk(tf <- tempfile(fileext = ".xls")))
pibinpc_lempiras <- readxl::read_excel(tf, 1L)
names(pibinpc_lempiras) <- pibinpc_lempiras[7,]

## Procesar datos
pibinpc_lempiras <- pibinpc_lempiras %>%
# pibinpc_lempiras <- read_excel("Data/Real/pibinpc_lempiras.xls", skip = 7) %>%
  stats::na.omit() %>%
  tidyr::gather("Fecha","Valor",2:ncol(.))
names(pibinpc_lempiras) <- c("Nombre_Serie","Fecha","Valor")
pibinpc_lempiras <- pibinpc_lempiras %>%
  dplyr::mutate(Tipo_Valor = "Corrientes",
                Valor = as.double(Valor),
                Enfoque_PIB = "General",
                Tipo_Serie = "Original",
                N = 1:nrow(.),
                Archivo_Origen = "pibinpc_lempiras") %>%
  dplyr::select(Archivo_Origen,Enfoque_PIB,Tipo_Serie,Tipo_Valor,Nombre_Serie,Fecha,Valor)
```

##### Producto Interno Bruto e Ingreso Nacional Per-Cápita en Dólares

```{r, comment="", warning=F, message=F, echo=T} 
## Bajar archivos desde webpage
url1 <- 'https://www.bch.hn/estadisticos/EME/Producto%20Interno%20Bruto%20Anual%20Base%202000/Producto%20Interno%20Bruto%20e%20Ingreso%20Nacional%20en%20D%C3%B3lares.xls'
httr::GET(url1, httr::write_disk(tf <- tempfile(fileext = ".xls")))
pibinpc_dolares <- readxl::read_excel(tf, 1L)
names(pibinpc_dolares) <- pibinpc_dolares[7,]

## Procesar datos
pibinpc_dolares <- pibinpc_dolares %>%
# pibinpc_dolares <- read_excel("Data/Real/pibinpc_dolares.xls", skip = 7) %>%
  stats::na.omit() %>%
  tidyr::gather("Fecha","Valor",2:ncol(.)) 
names(pibinpc_dolares) <- c("Nombre_Serie","Fecha","Valor")
pibinpc_dolares <- pibinpc_dolares %>%
  dplyr::mutate(Tipo_Valor = "Corrientes",
                Valor = as.double(Valor),
                Enfoque_PIB = "General",
                Tipo_Serie = "Original",
                N = 1:nrow(.),
                Archivo_Origen = "pibinpc_dolares") %>%
  dplyr::select(Archivo_Origen,Enfoque_PIB,Tipo_Serie,Tipo_Valor,Nombre_Serie,Fecha,Valor)
```

##### Oferta y Demanda Global en Valores Corrientes y Constantes

```{r, comment="", warning=F, message=F, echo=T} 
## Bajar archivos desde webpage
url1 <- 'https://www.bch.hn/estadisticos/EME/Producto%20Interno%20Bruto%20Anual%20Base%202000/Oferta%20y%20Demanda%20Agregada.xls'
httr::GET(url1, httr::write_disk(tf <- tempfile(fileext = ".xls")))
oferta_demandagl <- readxl::read_excel(tf, 1L)
names(oferta_demandagl) <- oferta_demandagl[5,]

## Procesar datos
n_years = (base::ncol(oferta_demandagl) - 2) / 2
oferta_demandagl <- oferta_demandagl %>%
# oferta_demandagl <- read_excel("Data/Real/oferta_demandagl.xls", skip = 5) %>%
  stats::na.omit() %>%
  dplyr::filter(CONCEPTO != "CONCEPTO") %>%
  dplyr::mutate(N = 1:46,
         Tipo_Valor = case_when(N %in% 1:23 ~ "Corrientes",
                                    N %in% 24:46 ~ "Constantes",)) %>%
  dplyr::select(N,Tipo_Valor,everything()) %>%
  dplyr::rename(Nombre_Serie = CONCEPTO) %>%
  dplyr::select(c(1:(n_years+4))) %>%
  tidyr::gather("Fecha","Valor",4:ncol(.)) %>%
  dplyr::mutate(Valor = as.double(Valor),
                Enfoque_PIB = "General",
                Tipo_Serie = "Original",
                Archivo_Origen = "oferta_demandagl") %>%
  dplyr::select(Archivo_Origen,Enfoque_PIB,Tipo_Serie,Tipo_Valor,Nombre_Serie,Fecha,Valor)
```

##### Valor Agregado de la Agricultura, Ganaderia, Caza, Silvicultura y Pesca en Valores Corrientes y Constantes

```{r, comment="", warning=F, message=F, echo=T} 
## Bajar archivos desde webpage
url1 <- 'https://www.bch.hn/estadisticos/EME/Producto%20Interno%20Bruto%20Anual%20Base%202000/Valor%20Agregado%20Bruto%20Agropecuario.xlsx'
httr::GET(url1, httr::write_disk(tf <- tempfile(fileext = ".xlsx")))
vab_agropecuario <- readxl::read_excel(tf, 1L)
names(vab_agropecuario) <- vab_agropecuario[8,]

## Procesar datos
n_years = (base::ncol(vab_agropecuario) - 2) / 2
vab_agropecuario <- vab_agropecuario %>%
# vab_agropecuario <- read_excel("Data/Real/vab_agropecuario.xls", skip = 8) %>%
  stats::na.omit() %>%
  dplyr::rename(Nombre_Serie = 1) %>%
  dplyr::filter(Nombre_Serie != "ACTIVIDAD ECON\u00D3MICA") %>%
  dplyr::mutate(N = 1:30,
         Tipo_Valor = case_when(N %in% 1:15 ~ "Corrientes",
                                    N %in% 16:30 ~ "Constantes",)) %>%
  dplyr::select(N,Tipo_Valor,everything()) %>%
  dplyr::select(c(1:(n_years+4))) %>%
  tidyr::gather("Fecha","Valor",4:ncol(.)) %>%
  dplyr::mutate(Valor = as.double(Valor),
                Enfoque_PIB = "General",
                Tipo_Serie = "Original",
                Archivo_Origen = "vab_agropecuario") %>%
  dplyr::select(Archivo_Origen,Enfoque_PIB,Tipo_Serie,Tipo_Valor,Nombre_Serie,Fecha,Valor)
```

##### Valor Agregado de las Industrias Manufactureras en Valores Corrientes y Constantes

```{r, comment="", warning=F, message=F, echo=T} 
## Bajar archivos desde webpage
url1 <- 'https://www.bch.hn/estadisticos/EME/Producto%20Interno%20Bruto%20Anual%20Base%202000/Valor%20Agregado%20Bruto%20Manufactura.xlsx'
httr::GET(url1, httr::write_disk(tf <- tempfile(fileext = ".xlsx")))
vab_manufactura <- readxl::read_excel(tf, 1L)
names(vab_manufactura) <- vab_manufactura[7,]

## Procesar datos
n_years = (base::ncol(vab_manufactura) - 2) / 2
vab_manufactura <- vab_manufactura %>%
# vab_manufactura <- read_excel("Data/Real/vab_manufactura.xls", skip = 7) %>%
  stats::na.omit() %>%
  dplyr::rename(Nombre_Serie = 1) %>%
  dplyr::filter(Nombre_Serie != "ACTIVIDAD ECON\u00D3MICA") %>%
  dplyr::mutate(N = 1:32,
         Tipo_Valor = case_when(N %in% 1:16 ~ "Corrientes",
                                    N %in% 17:32 ~ "Constantes")) %>%
  dplyr::select(N,Tipo_Valor,everything()) %>%
  dplyr::select(c(1:(n_years+4))) %>%
  tidyr::gather("Fecha","Valor",4:ncol(.)) %>%
  dplyr::mutate(Valor = as.double(Valor),
                Enfoque_PIB = "General",
                Tipo_Serie = "Original",
                Archivo_Origen = "vab_manufactura") %>%
  dplyr::select(Archivo_Origen,Enfoque_PIB,Tipo_Serie,Tipo_Valor,Nombre_Serie,Fecha,Valor)
```

#### Unir Informes del Portal

- Un solo data.frame

```{r, comment="", warning=F, message=F, echo=T} 
PIB_Anual <- base::rbind(oferta_demandagl,pibenfoque_gasto,pibenfoque_ingreso,pibenfoque_produccion,
                   pibinpc_dolares,pibinpc_lempiras,vab_agropecuario,vab_manufactura)
rm(list = setdiff(ls(), "PIB_Anual"))
saveRDS(PIB_Anual, file = "RData/PIB_Anual.rds")
```

- Graficar 

```{r, comment="", warning=F, message=F, echo=T} 
# ## Seleccionar Variables
Nombre_Archivo_Origen = "pibenfoque_ingreso"  # Opciones: "oferta_demandagl","pibenfoque_gasto",
                                       #           "pibenfoque_ingreso","pibenfoque_produccion",
                                       #            "pibinpc_dolares","pibinpc_lempiras",
                                       #            "vab_agropecuario","vab_manufactura"
Nombre_Enfoque_PIB <- "Ingreso"          # Opciones: "Gasto","General","Ingreso","Producción" 
Nombre_Tipo_Serie <- "Original"        # Opciones: ""Original"
Nombre_Tipo_Valor <- "Corrientes"      # Opciones: "Constantes", "Corrientes", "Índice"

##### Graficar #####
# plotEst <- PIB_Anual %>%
#   dplyr::filter(Archivo_Origen == Nombre_Archivo_Origen,
#          Enfoque_PIB == Nombre_Enfoque_PIB,
#          Tipo_Valor == Nombre_Tipo_Valor) %>%
#   ggplot2::ggplot(aes(Fecha,Valor)) +
#   geom_line(aes(group = Nombre_Serie, col = Nombre_Serie)) +
#   labs(colour = "") +
#   theme(legend.position = c(1, 0.1),
#         #legend.position="top",
#         legend.direction = "vertical",
#         # legend.box = "horizontal",
#         # legend.box.just = c("top"), 
#         legend.background = element_rect(fill=alpha('white', 0.4)))+
#   theme_minimal()
# plotEst

##### Grafico Dinamico #####
plotDin <- PIB_Anual %>%
  dplyr::filter(Archivo_Origen == Nombre_Archivo_Origen,
         Enfoque_PIB == Nombre_Enfoque_PIB,
         Tipo_Valor == Nombre_Tipo_Valor) %>%
  plotly::plot_ly(x = ~Fecha,
          y = ~Valor,
          type = 'scatter',
          mode = 'lines',
          color = ~Nombre_Serie) %>%
  layout(legend = list(x = 0.01, y = 0.99, bgcolor = "transparent"),
         xaxis = list(title = ""),
         yaxis = list(title = "Millones de Lempiras"),
         title = paste0("PIB Enfoque del ",
         Nombre_Enfoque_PIB,
         ", Serie ",Nombre_Tipo_Serie,
         ", Valores ",Nombre_Tipo_Valor))
plotDin
```
